---
title: "SME0809 - Inferência Bayesiana - Cadeias de Markov"
author: "Francisco Miranda - 4402962"
date: "Outubro 2021"
output: pdf_document
---
```{r setup, include=FALSE, warning=FALSE}
knitr::opts_chunk$set(echo = TRUE)
```
```{r message=FALSE}
library(tidyverse)
library(matrixcalc)
library(knitr)
set.seed(42)
P <- mat.trans <- matrix(c(
                          0.65, 0.15, 0.12,
                          0.28, 0.67, 0.36,
                          0.07, 0.18, 0.52
                           ), 3, 3)
```

Seja a cadeia de Markov com estados $\{1, 2, 3\}$ definida pela seguinte matriz de transição:

```{r echo=FALSE}
row.names(P) <- c(1, 2, 3)
colnames(P) <- c(1, 2, 3)
write_matex2 <- function(x) {
  begin <- "\\begin{bmatrix}"
  end <- "\\end{bmatrix}"
  X <-
    apply(x, 1, function(x) {
      paste(
        paste(x, collapse = "&"),
        "\\\\"
      )
    })
  paste(c(begin, X, end), collapse = "")
}
```

$$\mathbb{P} =  `r write_matex2(P)`$$

## 

Escolhida a condição inicial $X_0 = [0,0102\ \  0,1009\ \ 0,8889]$, vamos calcular $X_t$ para $t = 1,...,10$ utilizando a fórmula de recorrência $X_{t} = X_{t-1} \cdot \mathbb{P}$.

É possivel ver na tabela abaixo que as distribuições se estabilizam em aproximadamente duas casas decimais para o $X_0$ escolhido para um burn-in a partir de $t = 6$.

```{r}
p0 <- c(0.0102, 0.1009, 0.8889)
pi <- p0
p_t <- p0

for (xi in 1:10) {
  pi <- pi %*% P
  p_t <- rbind(p_t, pi)
}
p_t <- cbind(t = 0:10, p_t)

kable(round(p_t, 3),
  col.names = c("t", "Classe Baixa", "Classe Média", "Classe Alta"),
  caption = "Probabilidade de pertencer a classe após uma geração t"
)
```

**Nota:** Há uma outra forma de calcular $X_t$ que não requer que se conheça $X_{t-1}$, elevando a matriz $P$ a potencia de $N$, ou simplesmente:

$$X_N = X_0 \cdot\mathbb{P}^N $$

**Exemplo: ** Calculando $X_{10}$:
```{r}
N <- 10
round(p0 %*% matrix.power(P, N), 3)
```

## Gráfico de $t$ em função de $P_i(t)$

Para $X_0 = [0,0102\ \  0,1009\ \ 0,8889]$ temos o seguinte gráfico:

```{r}
as_tibble(p_t) %>%
  pivot_longer(cols = !"t") %>%
  ggplot(aes(x = t)) +
  geom_line(aes(y = value, color = name)) +
  geom_point(aes(y = value, color = name)) +
  labs(
    y = expression(P[i](t)),
    color = "Classe"
  ) +
  scale_x_continuous(breaks = 0:10) +
  scale_color_brewer(palette = "Dark2", labels = c("Baixa", "Média", "Alta"))
```


## Simulação para diferentes valores de $X_0$

A fim de verificar computacionamente a convergência da distribuição de equilíbrio para diferentes valores iniciais, geramos aleatoriamente triplas  $(x,y,z)$ a partir de uma Uniforme(0,1) e procedemos da seguinte forma para gerar os valores $X_0 = (p_1,p_2,p_3)$:

$$c(x+y+z) = 1 \Rightarrow c = \frac1{x+y+z}, x+y+z>0.$$
$$X_0 = (p_1,p_2,p_3) = (cx, cy, cz)$$
```{r warning=FALSE}
# gera n amostras de triplas
gera_amostras <- function(n) {
  # gera uma tripla com soma 1 a partir de uma uniforme
  smp <- function() {
    r <- tibble(x = t(runif(3)))
    1 / sum(r) * r
  }
  1:n %>% map_dfr(~ tibble(i = .x, t = 0, smp()))
}

X_t <- gera_amostras(100)
# calculando X_t para i de 1 a 10 nos diferentes valores de x0
for (i in 1:nrow(X_t)) {
  pi <- as.numeric(X_t[i, 3:5])
  p_t <- pi

  for (j in 1:10) {
    pi <- pi %*% P
    X_t <- rbind(X_t, c(i, j, pi))
  }
}
# agrupa as variáveis por t,i e plota o gráfico
X_t %>%
  pivot_longer(cols = !c("t", "i")) %>%
  ggplot(aes(x = t)) +
  geom_line(aes(y = value, color = name, colour = as.factor(i)), alpha = 0.4) +
  labs(
    y = expression(P[i](t)),
    color = "Classe"
  ) +
  scale_x_continuous(breaks = 0:10) +
  scale_color_brewer(palette = "Dark2", labels = c("Baixa", "Média", "Alta"))
```


A teoria nos garante que podemos aproximar-nos da distribuição de equilíbrio o tanto quanto quisermos, conforme aumentamos o valor de $t$. É possivel observar no gráfico acima que os 100 diferentes valores de $X_0$ gerados da forma descrita anteriormente aparentemente convergem em $t = 1, ...,10$. 