---
title: "SME0809 - Inferência Bayesiana - Distribuição não informativa"
author: "Grupo 13 - Francisco Miranda - 4402962 - Heitor Carvalho - 11833351"
date: "Setembro 2021"
output: pdf_document
---
```{r warning=FALSE,message = FALSE}
# pacotes do R utilizados
library(tidyverse)
library(ggpubr)
library(effectsize) #padronizacao
set.seed(42)
```

  
```{r setup, include=FALSE, warning=FALSE}
knitr::opts_chunk$set(echo = TRUE)
```

Seja $Y_1,..., Y_n$ uma a.a de $Y \sim \text{Pois}(\theta)$. Pede-se:


- a) encontre a distribuição a *priori* não informativa de Jeffreys

Temos que $$p(y|\theta) = \frac{e^{-\theta} \theta^y }{y!},\ \theta > 0, \ y = 0, 1, 2, ...$$

Primeiramente, vamos obter a log-verossimilhança

$$\begin{aligned} 
\log(L(\theta)) =
\log \left(\prod_{i=1}^n p(y_i|\theta) \right) =
\log \left( \prod_{i=1}^n  \frac{e^{-\theta} \theta^{y_i} }{y_i!} \right)=
\log \left( \frac{e^{-n \theta} \theta^{\sum_{i=1}^n y_i} }{\prod_{i=1}^n y_i!} \right) = \\
-n\theta + \sum_{i=1}^n y_i\log(\theta) - \log\left(\prod_{i=1}^n y_i!\right)
\end{aligned} $$

Tomando a segunda derivada, temos que:

$$\frac{\partial^2}{\partial \theta^2}\log(L(\theta)) = 
  \frac{\partial^2}{\partial \theta^2}\left[-n\theta + \sum_{i=1}^n y_i\log(\theta) - \log\left(\prod_{i=1}^n y_i!\right)\right] =
  \frac{\partial}{\partial \theta}\left[-n + \frac{1}{\theta}\sum_{i=1}^n y_i\right] =
  -\frac1{\theta^{2}} \sum_{i=1}^n y_i $$

Assim, como $J(\theta) = E\left(- \frac{\partial^2}{\partial \theta^2}\log(L(\theta))\right)$ então

$$J(\theta) = E\left(\frac1{\theta^{2}} \sum_{i=1}^n y_i \right) = \frac1{\theta^{2}} E\left( \sum_{i=1}^n y_i \right)  = \frac{n\theta}{\theta^2} = \frac{n}{\theta} \propto \frac 1 \theta$$

A distribuição a *priori* de Jeffreys é dada por $\pi(\theta) \propto \sqrt{J(\theta)}$. Logo, $\pi(\theta) \propto \theta^{-1/2}$.

Note que esta *priori* pode ser obtida a partir da conjulgada natural $\text{Gama}(\alpha, \beta)$, com $\alpha = 1/2$ e $\beta \to 0$. Ilustramos o efeito de fixar $\alpha$ e diminuir $\beta$ abaixo:

```{r warning=FALSE}

theta <- seq(0.0001, 1, 0.0001)

b <- seq(1, 4, 0.5)

b %>% map_dfr( ~tibble( x = theta,
                        y = dgamma(theta, 1/2, 10^(-.x)),
                        beta = as.factor( round( 10^(-.x), 4)))) %>%
  
  ggplot() + geom_line(aes(x = x, y = y, color = beta)) +
  scale_y_continuous(limits = c(0,1)) + labs(color= expression(beta)) +
  xlab(expression(theta)) + ylab(expression(p(theta))) +
  theme_pubr()

```


Além disso, $\pi(\theta)$ é uma distribuição imprópria pois $\int_0^{+\infty} \theta^{-1/2}d\theta$ diverge.

  
- b) A função de verossimilhança na parametrização $\theta$ muda em locação e escala? Justificar graficamente

Já obtivemos a função de verossimilhança em a):

$$\log(L(\theta)) = -n\theta + \sum_{i=1}^n y_i\log(\theta) - \log\left(\prod_{i=1}^n y_i!\right) \propto
\log(\theta)\sum_{i=1}^n y_i -n\theta $$

Vamos agora realizar uma implementação e calcular a verossimilhança para diversas amostras aleatórias de tamanho 20 geradas de uma Poisson.



```{r}
Ltheta <- function(theta, y)(exp( sum(y)*log(theta) - length(y)*theta))

theta <- seq(0,20, 0.01)
df <- NULL

for (lambda in c(1,4,9,16)) {
    df <- rbind(df,tibble(
                          L = normalize(map_dbl(theta, Ltheta, y = rpois(20,lambda))),
                          theta = theta,
                          lambda = as_factor(lambda)))
}
```

O gráfico com a verossimilhança normalizada fica:

```{r}
df %>%  ggplot(aes(x = theta)) + geom_line(aes(y = L, color = lambda)) +
  geom_line(aes(y = dgamma(theta, 1/2, 0.01), linetype = "Priori de Jeffreys")) +
  labs(color= expression(lambda), 
       title = expression("Verossimilhança normalizada de uma Poisson"~(lambda)),
       subtitle = "Amostra aléatória com n=20",
       x = expression(theta),
       y = expression(L(theta))) +
  scale_linetype_manual(name = " ", values = "dotted") +
  theme_pubr()

```


Dessa forma, vemos que a função de verossimilhança muda tanto em locação como escala, pois valores grandes de $\lambda$ alocam a distribuição para direita, além de deixá-la mais achatada.


- c) caso a resposta ao item b) seja afirmativa, encontre a escala na qual a função de verossimilhança mude somente em locação. Mostre graficamente.

$$\phi \propto \int \pi(\theta) d\theta = \int \theta^{-1/2} d\theta = 2\sqrt\theta  \propto
 \sqrt\theta $$


```{r}
df %>%  ggplot(aes(x = sqrt(theta))) +
  geom_line(aes(y = sqrt(L), color = lambda)) +
  geom_line(aes(y = dgamma(theta, 1/2, 0.001), linetype = "Priori de Jeffreys")) +
  labs(color= expression(lambda), 
       title = expression("Verossimilhança normalizada de uma Poisson"~(lambda)),
       subtitle = "Amostra aléatória com n=20",
       x = expression(Phi),
       y = expression(L(Phi))) +
  scale_linetype_manual(name = " ", values = "dotted") +
  theme_pubr()
```

