---
title: "SME0809 - Inferência Bayesiana - Gibbs"
author: "Grupo 13 - Francisco Miranda - 4402962 - Heitor Carvalho - 11833351"
date: "Outubro 2021"
output: pdf_document
---
  
```{r setup, include=FALSE}
knitr::opts_chunk$set(echo = TRUE, dev = "pdf")
```

```{r pkg-load, message = FALSE}
library(tidyverse)
library(coda)
library(MCMCpack)
library(ggmcmc)
library(pander)
library(ggpubr)
set.seed(42)
```

## Exercício 1

Os dados a seguir mostram a escolaridade (X) e o rendimento (Y) de 5 pessoas ocupadas na agricultura e 5 pessoas ocupadas nos setores "urbanos" (indústria ou serviços). Define-se uma variável binária Z que é igual a zero para pessoas ocupadas na agricultura e é igual a um nos demais casos. 

**Você diria que existe diferença entre o rendimento dos trabalhadores dos diferentes setores? (Faça uma análise bayesiana)**


```{r}
z <- c(rep(0,5),rep(1,5))

x <- c(seq(2,10,2),seq(4,12,2))

y <- c(25,29,45,53,73,47,73,87,109,119)

dad <- data.frame(z=z,x=x,y=y)

```

A princípio, vamos verificar o gráfico de dispersão, utilizando um `geom_smooth()` para ajustar uma reta de mínimos quadrados.

```{r}
dad |> 
  ggplot(aes(x = x, y = y, color = as.factor(z))) +
  geom_point() +
  geom_smooth(formula = y~x, method = 'lm', se = FALSE) +
  labs( x = "Escolaridade", y = "Rendimento", color = "Ocupação\n") +
  scale_color_manual(labels = c("Agricultura", "Urbano"),
                     values = c("green", "red")) +
  theme_pubclean()
```
De início, podemos verificar a partir do gráfico que os tralhadores urbanos apresentam um incremento maior no **Rendimento**, dado uma variação unitária na **Escolaridade**.

Neste trabalho, optamos por utilizar a função `MCMCregressChange` para simular a densidade a posteriori de um modelo de regressão linear com pontos de mudança.

O modelo é da forma:

$$y_t=x_t ' \beta_i + I(s_t=i)\varepsilon_{t},\;\; i=0,1.$$
Onde $k$ é o número de estados e $I(s_t=i)$ é a função indicadora que se torna 1 quando um estado em $t$ é $i$ e 0 caso contrário.

Assumimos que o erro tem distribuição:

$$I(s_t=i)\varepsilon_{t} \sim \mathcal{N}(0, \sigma^2_i)$$
Assumimos também prioris semi-conjulgada padrões:


$$\beta_i \sim \mathcal{N}(b_0,B_0^{-1}),\;\; i=0,1$$

E também

$$\sigma^{-2}_i \sim \mathcal{G}amma(c_0/2, d_0/2),\;\; i=0,1.$$

Onde $\beta_i$ e $\sigma^{-2}_i$ são assumidos independentes a priori.

Os valores iniciais para os $\beta_i$ são estimados via máxima verossimilhança. Já os valores iniciais da matriz de transição por padrão são amostrados de uma $Beta(0,9; \ 0,1)$. Para utilizar o critério de Gelman, vamos gerar três cadeias:


```{r}
# gerando 3 cadeias

fit1 <-  MCMCregressChange(formula = y~x, data = dad,
                          mcmc = 54000, burnin = 4000,
                          thin = 5, seed = 1331,
                          sigma.mu = 1, sigma.var =1,
                          b0 = 0, B0 = c(1.0E-6, 1.0E-6),
                          beta.start = c(1, 0),
                          marginal.likelihood="Chib95")
fit2 <- MCMCregressChange(formula = y~x, data = dad,
                          mcmc = 54000, burnin = 4000,
                          thin = 5, seed = 11223,
                          sigma.mu = 1, sigma.var =1,
                          b0 = 0, B0 = c(1.0E-6, 1.0E-6),
                          beta.start = c(0.5, 2),
                          marginal.likelihood="Chib95")
fit3 <- MCMCregressChange(formula = y~ x,data = dad,
                          mcmc = 54000, burnin = 4000,
                          thin = 5, seed = 14344,
                          sigma.mu = 1, sigma.var =1,
                          b0 = 0, B0 = c(1.0E-6, 1.0E-6),
                          beta.start = c(-1, 2),
                          marginal.likelihood="Chib95")

fit <- mcmc.list(fit1, fit2, fit3)
# Cria um objeto ggmcmc para construirmos os gráficos
plt <- ggs(fit)

```

Podemos verificar o ponto de mudança encontrado com auxílio de duas funções do `MCMCpack`. Note que se os rendimentos fossem iguais entre as duas classes, não haveria um ponto de mudança.


```{r}
plotState(fit1)+ theme_pubclean()
```
Esse resultado era esperado, pois temos cinco observações de cada grupo em nossa amostra. Assim, o regime 1 é em $z=0$ (agricultura) e o regime 2 em $z=1$ (urbano).

Agora obtivemos amostras da distribuição *a posteriori* de nosso modelo, primeiramente vejamos a trajetória das três cadeias simuladas no gráfico abaixo:

```{r fig.height=10, fig.width=8}
ggs_traceplot(plt)+ theme_pubclean()
```

Optamos por utilizar o thin como 5 para extrair uma amostra praticamente indepentente. Precisamos verificar o pressuposto através do gráfico de autocorrelações.

```{r message=FALSE, fig.height=8, fig.width=8}
ggs_autocorrelation(plt)
```

O gráfico das Running Means nos mostra a convergência da média de acordo com as respectivas iterações:

```{r  fig.height=5, fig.width=8}
ggs_running(plt)
```

Contudo, para não termos dúvidas a respeito da convergência da cadeia é necessário aplicarmos, por exemplo, o critério de Gelman.

O gráfico abaixo exibe o comportamento do fator de redução de escala. É desejável que esses valores fiquem próximos de 1. A tabela abaixo exibe o diagnóstico do `CODA`. O nível de credibilidade é de 95%.

```{r warning=FALSE}
pander(gelman.diag(fit)$psrf)
```

As cadeias utilizadas não apresentaram indícios de divergência segundo nosso critério. Vamos agora, estudar as amostras das distribuições *a posteriori* obtidas. 

Abaixo, com auxílio do pacote `ggmcmc`, temos as densidades da distribuição das variáveis de interesse de nosso modelo obtidas através das cadeias simuladas:


```{r  fig.height=7, fig.width=8}
ggs_density(plt)
```

Iniciamos nossas medidas descritivas com as regiões HPD obtidas com 95% de credibilidade em cada uma das simulações.

```{r warning=FALSE}
pander(HPDinterval(fit))
```

Podemos visualizar as informações dessa tabela com auxílio do *caterpillar plot*:

```{r}
ggs_caterpillar(plt) + theme_pubr()
```

A distribuição quantílica com a mediana:

```{r}
pander(summary(fit)$quantiles)
```

Podemos exibir também os histogramas:

```{r fig.width=10, fig.height=8}
ggs_histogram(plt) + theme_pubclean()
```
Por fim, o resumo descritivo dos resultados obtidos:

```{r}
pander(summary(fit)$statistics)
```

Pudemos concluir que para os trabalhadores do setor Urbano, a variação do **Rendimento (y)** por unidade de variação de **Escolaridade (x)**, é cerca de $2\times$ maior do que para os trabalhadores do setor Agrícola.

Além disso, o valor esperado do rendimento de um trabalhador urbano sem escolaridade é cerca de $1,5\times$ maior do que para trabalhadores agrícolas, que ganham em média menos, porém possuem variabilidade de salários bem menor.
