---
title: "SME0820 - Gestão da Qualidade - Questionário 7 e 8"
author:
  - Francisco Rosa Dias de Miranda 4402962
  - Heitor Carvalho Pinheiro 11833351
date: "novembro 2021"
output: pdf_document
---
  
```{r setup, include=FALSE}
knitr::opts_chunk$set(echo = TRUE)
```

```{r}
library(tidyverse, quietly = TRUE)
library(knitr)
library(qcc)
set.seed(42)
```

## Geração dos dados

Suponha que o comprimento de mancais tem distribuição Normal

```{r message=FALSE}

mu1 <- 10
sigma1 <- 4

mu2 <- 14
sigma2 <- 7

dados <- rbind(1:5 %>%  map_dfc(~rnorm(30, mu1, sigma1)),
               1:5 %>%  map_dfc(~rnorm(10, mu2, sigma2)))

kable(head(dados))
```
## 1.)Característica da qualidade

## 2.) Graficos de controle


```{r}
qcc(dados, type="xbar")
```

### Grafico de controle Xbarra R


```{r}
qcc(dados, type="R")
```


### Grafico de controle Xbarra S


```{r}
qcc(dados, type="S")
```

## 3.) Grafico da soma cumulativa

## 4.) CUMSUM tabular

## 5.) Mascara V

## 6.) Verificar a diferença na detecção de anomalias para as técnicas acima

## 7.) Estabelecer os Limites de Especificação

## 8.) Avaliar a capacidade do processo