---
title: "SME0809 - Inferência Bayesiana - Gibbs"
author: "Grupo 13 - Francisco Miranda - 4402962 - Heitor Carvalho - 11833351"
date: "Outubro 2021"
output: pdf_document
---
  
  ```{r setup, include=FALSE}
knitr::opts_chunk$set(echo = TRUE)
```
```{r pkg-load, message = FALSE}
library(tidyverse)
library(effectsize)
library(invgamma)
library(dados)
#remotes::install_github("cienciadedatos/dados")
set.seed(42)
```

## Exercício 1

Considerando a distribuição conjunta

$$f(y_1, y_2, y_3) \propto e^{- (y_1 + y_2 + y_3 + \theta_{12}y_1y_2 + \theta_{23}y_2y_3 + \theta_{31}y_3y_1)}$$

com $\theta{ij} > 0$ conhecidos. Pede-se:

 - (a) Encontre as distribuições condicionais completas
 
 - (b) Descreva um algoritmo para obtenção de uma amostra da distribuição conjunta.


***
 
 
## Exercício 2

Considere os dados de acidentes britânicos em minas de carvão (British coal mining disasters data) de 1851 a 1962 (n=112 dados), o qual considera que o número de acidentes no ano i, $y_i$ segue uma distribuição de Poisson com média $\theta$ até o ano $k$, o ponto de mudança, após o qual $y_i$ segue uma distribuição de Poisson com média $\lambda$, isto é:

  - i) $y_i \sim \text{Poisson}(\theta), i = 1, ..., k$
  
  - ii) $y_i \sim \text{Poisson}(\lambda), i = k+1, ..., n = 112$
  
  
  - quais são as quantidades de interesse do modelo? E seus respectivos campos de variação?
  
  - exiba a função de verossimilhança
  
  - assumindo-se priori conjungadas para os parâmetros: $\theta$ e $\lambda$, isto é, $\theta \sim \text{Gamma}(a_1, b_1)$ e $\lambda$, isto é, $\lambda \sim \text{Gamma}(a_2, b_2)$ e para o parâmetro k uma distribuição uniforme discreta, exiba a distribuição a priori.
  
  - exiba a distribuição conjunta a posteriori
  - exiba um resumo a posteriori para $\frac{\theta}{\lambda}$ e k. Interprete.
  

```{r}
install.packages("GeDS")
coalMining
```


***


## Exercício 3

Seja $y_i = \alpha + \beta(x_i+\bar{x}) + e_i,\ \  e_i\sim N(0,\sigma^2)$. Assumindo independência entre os parâmetros e distribuições a priori conjulgadas.

Pede-se:

 - encontre as distribuições conjuntas a posteriori
 - encontre as distribuições condicionais completas a *posteriori*
 - descreva um algoritmo para obtenção de uma amostra da distribuição conjunta.
 - implemente computacionalmente
 
 
## Exercício 4

(mudar a media da normal bivariada e suas covariancias)

```{r}

m <- c(2,1)
S <- matrix(c(1,0.8,0.8,1),2,2)
```

 - obtenha uma amostra da distribuição normal bivariada utilizando a amostragem Gibbs
 - Faça gráficos e obtenha resumos de interesse
 - no R existem funções que geram amostras da distribuição normal multivariada, utilize uma delas e compare com os resultados obtidos por meio da amostragem Gibbs.
 
 
 entrega: 05/11
 