---
title: "Tarefa02_Grupo03_SME0820"
author:
  - Brenda da Silva Muniz 11811603
  - Francisco Rosa Dias de Miranda 4402962
  - Heitor Carvalho Pinheiro 11833351
  - Mônica Amaral Novelli 11810453
date: "Outubro de 2021"
output: pdf_document
---

Este trabalho tem como objetivo ajustar um modelo de regressão linear múltipla a um conjunto de dados.

##### Informações do dataset

Informações sobre o conjunto de dados: O dataset contém dados de um experimento para determinar **pressão**, **temperatura**, **fluxo de CO2**, **umidade** e **tamanho da partícula de amendoim** sob o **rendimento total de aceite por lote de amendoim**. [rendimento (y)].

Significancia: 97%


```{r setup, include=FALSE}
knitr::opts_chunk$set(echo = TRUE)
library(tidyverse)
```

## Dataset

```{r, echo=TRUE, warning=FALSE}
dados <- read_csv("data-table-B7.csv", locale = locale(decimal_mark = ","))
dim(dados)

#Renomeando as colunas
names(dados) <- c('Pressao', 'Temp', 'FluxoCO2', 'Umidade', 'Tamanho', 'y')

head(dados)
```
Temos cinco covariáveis e a coluna $y$ corresponde a nossa variável preditora que determina **o rendimento total de azeite por lote de amendoim**

## 1. Análise Descritiva dos dados

## 2. ajuste do modelo de Regressão Linear Múltipla
* Qual a diferença entre o EMV e o EMMQ

## 3. Estimação de $\sigma^2$

## 4. ANOVA

## 5. $R^2$ e $R^2 ajustado$
* Compare os dois avaliadores para 3 cenários diferentes do modelo.

## 6. Testes dos Coeficientes de regressão

## 7.  Teste um Subconjunto de Coeficientes
* Faça análise e Escolha do Melhor Modelo, Qual modelo seu grupo acredita ser o melhor? Apresente omodelo escolhido pelo grupo (Equação do modelo ajustado, com as estimativas dos $\beta$'s e $\sigma^2$ e interpretação do modelo). Justifique a escolha das co-variáveis. Faça uso do teste de um subconjuntode coeficientes nesta questão ilustrado na aula 14 e 15.
$R^2$