---
title: "SME0820 - Modelos de Regressão e Aprendizado Supervisionado I - Trabalho I"
author: 
  - Brenda da Silva Muniz 11811603
  - Francisco Rosa Dias de Miranda 4402962
  - Heitor Carvalho Pinheiro 11833351-
  - Mônica Amaral Novelli 11810453
date: "Setembro 2021"
output: pdf_document
---


Neste trabalho, nosso objetivo é ajustar um modelo de regressão linear simples ao conjunto de dados fornecido, utilizando linguagem R. Para esta tarefa, descreveremos cada etapa de nosso *pipeline*.

Primeiramente, vamos carregar os módulos utilizados nesta análise. Caso não possua algum dos pacotes, utilize o comando `install_packages("Nome_do_pacote")`.


```{r pkgs, warning=FALSE,message = FALSE}
library(tidyverse)
library(ggpubr)
library(corrplot)
library(DataExplorer)
library(GGally)
library(knitr)
library(data.table)

```

Com os pacotes carregados em nosso ambiente, lemos o arquivo `.csv` disponibilizado colocando-o na mesma pasta de nosso projeto. Vamos inspecionar o que foi carregado com auxílio do comando `head()`, que exibe as 5 primeiras observações.

```{r read-load, warning=FALSE,message = FALSE}
dados <- read_csv("data-table-B3.csv", locale = locale(decimal_mark = ","))

head(dados)
```
## Parte **a)**: 
  - Descrição do banco de dados
  - Definição das variáveis
  - Análise exploratória inicial
  
    
```{r pairplot, fig.cap = "Correlograma entre as variáveis", warning=FALSE}

ggcorr(dados, geom = "circle")

```
bla

  - Graficos de dispersão $Y$ versus $X_i$, $i = 1, ..., 11.$
  
```{r scatterplot, fig.cap = "Gráfico de Dispersão de Y com as demais variáveis"}

dados %>%
  pivot_longer(cols = !"y") %>%
  ggplot(aes(y = y)) +
    geom_point(aes(x = value)) +
    facet_wrap(~name, scales = "free_x") + theme_pubclean()

```
  - Interpretação de cada gráfico
  
## Parte **b)**:

Consultar e descrever brevemente os conceitos Data splitting, cross validation, overfitting, underfitting, missing data, encoding data.

## Parte **c)**:
  1. Calcular $S_{XX}$,$S_{YY}$ e $S_{XY}$
  2. Ajustar um modelo de regressão linear simples, apresentar a estimativa de $\beta_0, \beta_1$ e $\sigma^2$ e fazer um gráfico com a reta ajustada
  
```{r}
fit <- lm(y ~ x10, data = dados)

anova(fit)

```
  
  
  3. Calcule o valor dos $\hat{Y}$ e o valor dos resíduos para seu modelo, resumo e histograma dos resíduos, e faça uma análise da distribuição destes.
  4. testes de hipotese para $\beta_0$ e $\beta_1$
  5. intervalos de confiança
  6. intervalos de predição
  7. tabela anova         
